【裁判字號】    95,易,1565
【裁判日期】    950816
【裁判案由】    傷害
【裁判全文】
臺灣臺中地方法院刑事判決              95年度易字第1565號
公  訴  人  臺灣臺中地方法院檢察署檢察官
被      告  甲○○
上列被告因傷害案件，經檢察官提起公訴（九十五年度偵字第六
二四八號），本院判決如下：
    主    文
甲○○以加害生命、身體之事，恐嚇他人致生危害於安全，處有
期徒刑月，如易科罰金，以佰元折算壹日，緩刑貳年。
    犯罪事實
一、甲○○於民國九十四年十二月十九日二十二時三十分許，在
    臺中市○區○○路三二號丙○○所經營之「明珠飲食店」消
    費，至翌日凌晨一時五十分許，因消費付帳問題與丙○○發
    生口角爭執，甲○○一時氣憤，徒手毆打丙○○，致丙○○
    受有臉部撕裂傷（約二公分及一點五公分）、左下肢撕裂傷
    （約一公分）、擦挫傷（約零點五乘以零點五公分）、雙眼
    簾瘀傷及雙眼結膜下出血、右側頸部擦傷（六公分、八公分
    ）等傷害（傷害部分業據告訴人丙○○撤回告訴，經本院為
    公訴不受理判決），又甲○○於前開傷害之過程，另基於恐
    嚇安害安全之犯意，以「打給你死」、「再說就開槍打你」
    等加害生命、身體之事恐嚇丙○○，使其心生畏怖致生危害
    於安全，經附近鄰人丁○○聽聞丙○○高聲呼救，始上前搭
    救。
二、案經臺中市警察局第二分局報告臺灣臺中地方法院檢察署檢
    察官偵查起訴。
    理    由
一、訊據被告甲○○固坦承與證人丙○○因付帳問題發生爭執，
    而將證人丙○○珠拌倒在地，出手毆打證人丙○○致其受有
    前述之傷害等事實，惟矢口否認有何恐嚇危害於安全之犯行
    ，辯稱：伊並無對丙○○說「打給你死」、「再說就開槍打
    你」等語。惟查：
(一)、證人丙○○於本院審理時證述：被告與一位姓袁（按即證人
    乙○○）到店裏消費，離開時未付帳，伊即跟姓袁的說，買
    東西要付現金，叫他不要這樣，但他不付，伊即轉向被告請
    其付錢，被告就罵伊，並將伊推倒，伊跌倒後，被告就坐在
    伊的肚子上毆打伊，並說「打給你死」，伊臉被打到流血，
    伊就說你不付錢又打人，被告就說「再說開槍打你」，伊聽
    到很害怕，後來是隔壁的丁○○還有一個人出來救伊，把被
    告拉走等語（本院卷第三八至四十頁），又證人即目擊證人
    丙○○遭被告毆打之人丁○○於本院審理時結證稱：伊是住
    在明珠飲食店隔壁四樓之人，當時伊在樓上聽到很吵，伊先
    透過監視器看，而丙○○被打的地方，正好是在伊住的一樓
    前方，當時只是看到有人在爭吵，但看不清楚是誰，伊就跑
    到陽台去看，看到被告壓著丙○○，並出拳毆打丙○○，一
    開始被告是說你再吵，你再講就要給你死，再聽到丙○○說
    你白吃白喝還這樣，被告就說你再講，再講就要開槍，後來
    伊就下去，要將被告推開，但推不開，就從後面將被告架起
    來壓制在一輛汽車那裏，後來伊老闆看伊快要壓制不住，就
    過來幫忙等語（本院卷第四三至四六頁）。而證人丁○○與
    被告，既不認識，亦無仇怨，當無設詞構陷被告動機，且其
    所述，亦與證人丙○○所證遭被告出言恐嚇之情節，互核一
    致，故其所證應堪採信。再參酌，被告與證人丙○○因消費
    帳款事宜發生爭執，即徒手毆打被告，致其受有臉部撕裂傷
    （約二公分及一點五公分）、左下肢撕裂傷（約一公分）、
    擦挫傷（約零點五乘以零點五公分）、雙眼簾瘀傷及雙眼結
    膜下出血、右側頸部擦傷（六公分、八公分）等傷害，顯見
    被告出手之重，足以推知被告當時情緒之激憤，是其處於當
    時情狀，以前開言詞出言恐嚇被告亦非顯難不可想像。準此
    ，被告確有以「打給你死」、「再說就開槍打你」等語，恐
    嚇證人丙○○，致生畏懼等情，應可認定。
(二)、被告雖舉證人即當日與其一同至明珠飲食店之人乙○○為證
    。惟證人乙○○證述：伊在店內付款予店員，被告與丙○○
    在店外，發生什麼事，伊不知情，伊出來時就上去把被告拉
    開，好像隔壁的人也有出來拉，伊沒有看到被告把丙○○壓
    在地上，毆打丙○○的臉部云云，惟被告係與證人乙○○一
    同離去，且被告確有將證人丙○○拌倒毆打證人丙○○臉部
    ，嗣後被告為證人丁○○拉開等事實，業據證人丙○○證述
    在卷，核與被告供述情節相符，而堪認定，然證人乙○○卻
    稱其係待在店內付款，顯與證人丙○○與被告所述不同，其
    所證是否詳實，已非無疑。再者，依證人乙○○前開所述其
    見聞之情形，苟其確係在場，其所見僅係證人丁○○要將被
    告拉開之際之情形，並未見證人丙○○遭毆打及恐嚇之過程
    ，故其所證之情節，自與本案無涉。
(三)、綜上所述，被告所辯當無足採，本案事證明確，被告前開犯
    行，應可認定。
二、論罪科刑：
(一)、新舊法比較
  １、刑法第二條第一項規定：
      查被告行為後，刑法第二條第一項業於九十四年二月二日
      以華總一義字第○九四○○○一四九○一號令修正公布，
      並自九十五年七月一日起施行；修正後刑法第二條第一項
      規定，已將新舊法律適用之「從新從輕」原則，改採「從
      舊從輕」原則，而此規定僅係規範行為後法律變更所生新
      舊法律比較適用之準據法，並非實體刑罰法律，自不生行
      為後法律變更之比較適用之問題，應逕行適用新法第二條
      第一項之規定，為「從舊從輕」之比較。又於比較時應就
      罪刑有關之共犯、未遂犯、想像競合犯、牽連犯、連續犯
      、結合犯，以及累犯加重、自首減輕暨其他法定加減原因
      （如身分加減）與加減比例等一切情形，本於統一性及整
      體性原則，綜其全部罪刑之結果而為比較
  ２、刑法第三百零五條法定刑為罰金部分：
      刑法第三百零五條之恐嚇危害於安全罪之罰金刑部分，法
      定刑原為得科三百元以下罰金，依罰金罰鍰提高標準條例
      第一條前段之規定提高為十倍，提高結果為得科銀元三千
      元以下罰金。而依修正後刑法施行法第一條之一規定：「
      （第一項）中華民國九十四年一月七日刑法修正施行後，
      刑法分則編所定罰金之貨幣單位為新臺幣。（第二項）九
      十四年一月七日刑法修正時，刑法分則編未修正之條文定
      有罰金者，自九十四年一月七日刑法修正施行後，就其所
      定數額提高為三十倍。但七十二年六月二十六日至九十四
      年一月七日新增或修正之條文，就其所定數額提高為三倍
      」，及刑法第三十三條第五款修正為：「主刑之種類如下
      ：五、罰金：新臺幣一千元以上，以百元計算之」等規定
      觀之，依修正後之法律，刑法第三百零五條恐嚇危害於安
      全罪所得科處之罰金刑最高額為新臺幣九千元、最低額為
      新臺幣一千元，然依被告行為時即修正前刑法第三十三條
      第五款規定之罰金最低額銀元一元，並提高十倍計算，前
      開罰金刑，最高額為銀元三千元，最低額為銀元十元，若
      乘以三倍而換算為新臺幣，最高額雖與新法同為新臺幣九
      千元，然最低額僅為新臺幣三十元。因此，比較上述修正
      前、後之刑罰法律，自以被告行為時即修正前關於科處罰
      金刑之法律較有利於被告。
  ３、刑法第四十一條第一項規定：
      查被告行為後，刑法第四十一條第一項前段業於九十四年
      二月二日以華總一義字第○九四○○○一四九○一號令修
      正公布，修正前刑法第四十一條第一項前段規定：「犯最
      重本刑為五年以下有期徒刑以下之刑之罪，而受六個月以
      下有期徒刑或拘役之宣告，因身體、教育、職業、家庭之
      關係或其他正當事由，執行顯有困難者，得以一元以上三
      元以下（按指銀元）折算一日，易科罰金。」，又被告行
      為時之易科罰金折算標準，修正前罰金罰鍰提高標準條例
      第二條前段（現已刪除）規定，就其原定數額提高為一百
      倍折算一日，則本件被告行為時之易科罰金折算標準，應
      以銀元三百元折算一日，經折算為新臺幣後，應以新臺幣
      九百元折算為一日。惟修正後之刑法第四十一條第一項前
      段則規定：「犯最重本刑為五年以下有期徒刑以下之刑之
      罪，而受六個月以下有期徒刑或拘役之宣告者，得以新臺
      幣一千元、二千元或三千元折算一日，易科罰金。」比較
      修正前後之易科罰金折算標準，以九十五年七月一日修正
      公布施行前之規定，較有利於行為人。
  ４、依前開所述，經綜合比較之結果，九十五年七月一日修正
      施行之新法，並未較有利於行為人，自應適用行為時即修
      正前之規定處斷。
(二)、被告以「打給你死」、「再說就開槍打你」等加害生命、身
    體之事恐嚇丙○○，使其心生畏怖致生危害於安全，核其所
    為係犯刑法第三百零五條之恐嚇危害於安全罪。爰審酌被告
    因消費糾紛，即以言詞恐嚇證人丙○○，對證人丙○○所生
    之心理恐懼之程度，並對社會治安產生不良影響，暨其犯後
    猶否認犯行之犯後態度，及其犯罪之動機、目的等一切情狀
    ，量處如主文所示之刑，並依修正前第四十一條第一項前段
    ，諭知易科罰金之折算標準。又被告前未曾故意犯罪受有期
    徒刑以上刑之宣告，有臺灣高等法院被告前科紀錄表在卷可
    按，被告犯後已與證人丙○○達成調解，願賠償證人丙○○
    之損害，此有本院調解結果報告書及調解筆錄一紙，在卷可
    參，足見被告深具悔意，經此教訓，當知警惕而無再犯之虞
    ，本院綜核各情，所宣告之刑，認以暫不執行為適當，爰依
    修正後之刑法第七十四條第一項第一款，併予宣告緩刑二年
    ，以啟自新。
據上論斷，應依刑事訴訟法第二百九十九條第一項前段，刑法第
三百零五條、（修正前）第四十一條第一項前段、第七十四條第
一項第一款，罰金罰鍰提高標準條例第一條、（修正前）第二項
，判決如主文。
本案經檢察官戊○○到庭執行職務。
中    華    民    國    95    年    8     月    16    日
                  刑事第十四庭  審判長法  官  楊真明
                                      法  官  陳  葳
                                      法  官  劉逸成
上正本證明與原本無異。
如不服本判決，應於送達後十日內向本院提出上訴狀（須附繕
本），上訴於臺灣高等法院臺中分院。
                                      書記官  高勳楠
中    華    民    國    95    年    8     月    16    日
附錄論罪科刑法條
刑法第305條
以加害生命、身體、自由、名譽、財產之事，恐嚇他人致生危害
於安全者，處二年以下有期徒刑、拘役或三百元以下罰金。


司法院資訊處製作；財團法人民間司法改革基金會備份。
